臺灣高等法院民事裁定
109年度抗字第881號
抗  告  人  簡世隆  
上列抗告人因與相對人林貴照間分配表異議之訴等事件，對於中
華民國109年6月9日臺灣新北地方法院108年度訴字第2045號所為
核定訴訟標的價額裁定，提起抗告，本院裁定如下： 
    主  文
抗告駁回。
抗告費用由抗告人負擔。
    理  由
一、抗告意旨略以：相對人即原告於起訴時訴之聲明原為：㈠確
    認被告鄧蕊娜（下稱鄧蕊娜）於民國106年2月13日就被告劉
    珮吟（下稱劉珮吟）所有新北市○○區○○段000地號土地（權
    利範圍420/100000），及其上新北市○○區○○段0000○號建物
    即門牌號碼新北市○○區○○路000○00號房屋（權利範圍25/100
    ，與上開土地合稱系爭不動產）所為之抵押權設定登記無效
    。㈡確認鄧蕊娜與被告即抗告人間於107年8月24日就劉珮吟
    所有系爭不動產所為之抵押權讓與登記無效。㈢原法院107年
    度司執字第59744號強制執行案件於108年6月12日製作之更
    正分配表次序3所列抗告人逕繳國庫之執行費新臺幣（下同
    ）3萬8,400元，及次序10第2順位抵押權抗告人應優先受償
    債權480萬元，分配金額133萬8,340元，均應予剔除，不得
    列入分配（見原法院卷第9、11頁）。嗣於原審108年9月3日
    審理時，當庭將訴之聲明第㈠、㈡項更正為：㈠確認鄧蕊娜、
    劉珮吟間就系爭不動產，於106年2月13日以106年板登字第0
    27210號所設定擔保之抵押債權不存在。㈡確認鄧蕊娜、抗告
    人間就系爭不動產，於107年8月24日以107年板登字第23629
    0號所為抵押權讓與登記之抵押債權不存在（見原法院卷第2
    03頁）。經原法院認相對人上開更正並未變更訴訟標的，僅
    係補充其聲明使之完足、明確，是兩造間訴訟標的既未變更
    ，原法院即應以相對人於起訴狀所載訴訟標的金額或價額13
    3萬8,340元，核定為本件訴訟標的價額；況相對人上開更正
    係法官於言詞辯論當庭闡明，非相對人主動提出，原法院逕
    核定本件訴訟標的價額為800萬元，以原裁定將裁判費更異
    ，對抗告人實屬不公，顯有違誤。爰提起本件抗告，求為廢
    棄原裁定等語。
二、按訴訟標的之價額，由法院核定；核定訴訟標的之價額，以
    起訴時之交易價額為準；無交易價額者，以原告就訴訟標的
    所有之利益為準，民事訴訟法第77條之1第1項、第2項定有
    明文。次按以一訴主張數項標的者，其訴訟標的之價額合併
    計算之；但所主張之數項標的互相競合或應為選擇者，其訴
    訟標的價額，應依其中價額最高者定之，民事訴訟法第77條
    之2第1項定有明文。原告訴請確認抵押債權不存在，合併提
    起分配表異議之訴，二者訴訟標的雖不相同，惟自經濟上觀
    之，其訴訟目的一致，不超出終局標的範圍，依首揭規定，
    訴訟標的價額應以其中價額最高者定之（最高法院104年度
    第8次民事庭會議決議參照）。經查：
　㈠觀諸相對人上開起訴聲明之內容，其合併提起之訴訟為確認
    鄧蕊娜、劉珮吟間就系爭不動產抵押債權不存在、確認鄧蕊
    娜與抗告人就系爭不動產所為之抵押權讓與登記無效，並據
    此以分配表異議之訴，請求將抗告人因前開受讓之抵押權應
    優先受償債權所得分配之金額133萬8,340元，予以剔除，核
    其上開訴訟標的雖有不相同，惟自經濟上觀之，其訴訟目的
    一致，互有競合關係，依前揭說明，訴訟標的價額應以其中
    價額最高者定之。則依聲明第㈠、㈡項確認抵押債權不存在及
    確認抵押權讓與登記之抵押債權不存在部分，係因鄧蕊娜將
    其與劉珮吟設定擔保債權總額800萬元之普通抵押權移轉予
    抗告人，故訴訟標的價額均為該抵押權所擔保債權金額800
    萬元（見原法院卷第109頁）；關於聲明第㈢項訴訟標的價額
    ，應為相對人主張因變更分配表而得增加之分配額即137萬6
    ,740元（計算式：執行費3萬8,400元＋分配金額133萬8,340
    元）。準此，原裁定依民事訴訟法第77條之2第1項後段規定
    ，依其中價額最高者即800萬元，核定為本件訴訟標的價額
    ，於法相符，並無違誤。又原法院就聲明第㈠、㈡項為相對人
    勝訴之判決，就聲明第㈢項則裁定駁回相對人之訴，抗告人
    、鄧蕊娜、劉珮吟對聲明第㈠、㈡項不服，提起上訴（見本院
    卷第27頁），而上開二項聲明之訴訟標的均為該抵押權所擔
    保債權金額，業如前述，原法院因此核定抗告人上訴之訴訟
    標的價額為800萬元，亦無違誤。
　㈡再按法院因核定訴訟標的之價額，得依職權調查證據，亦為
    民事訴訟法第77條之1第3項所明定。即訴訟標的價額之核定
    ，係法院應依職權調查之事項，法院應依據該訴訟標的實際
    之價額核算，不受當事人主張價額多寡之拘束，故原法院於
    行使闡明權使相對人補充其聲明使之完足、明確後，依上開
    規定，核定本件訴訟標的價額為800萬元，且同時命相對人
    補繳第一審裁判費，均屬適法，並無不公。是抗告人以相對
    人並非主動更正聲明，係原法院法官當庭闡明所為，且逕核
    定本件訴訟標的價額為800萬元，以原裁定將裁判費更異，
    對抗告人實屬不公，本件應依相對人起訴狀所載金額133萬8
    ,340元核定訴訟標的價額等為由，指摘原裁定此部分不當，
    求予廢棄，非有理由，應予駁回。
三、據上論結，本件抗告為無理由，爰裁定如主文。
中　　華　　民　　國　　109 　年　　7 　 月　　20 　　日
                    民事第十九庭  
                        審判長法  官 魏麗娟
                              法  官 潘進柳
                              法  官 游悅晨

正本係照原本作成。
本裁定除以適用法規顯有錯誤為理由外，不得再抗告。如提起再
抗告，應於收受送達後10日內委任律師為代理人向本院提出再抗
告狀。並繳納再抗告費新臺幣１千元。
中　　華　　民　　國　　109 　年　　7 　　月　　21　　日
    　　　　　　　　　　　　　書記官 洪秋帆